臺灣士林地方法院交通事件裁定　　　　　96年度交聲字第77號
原處分機關　臺北市交通事件裁決所
異　議　人
即受處分人　甲○○
上列異議人即受處分人因違反道路交通管理處罰條例案件，對於
臺北市交通事件裁決所於民國95年9 月14日所為之處分（原處分
案號：北市裁四字第裁22-AEU289960號），聲明異議，本院裁定
如下：
    主  文
原處分撤銷。
甲○○汽車駕駛人，在多車道左轉彎，不先駛入內側車道，處罰
鍰新臺幣陸佰元，並記違規點數壹點。
    理  由
一、原處分意旨略以：異議人即受處分人甲○○駕駛車號HX-946
    1 號自用一般小客車，於民國95年6 月15日17時55分許，在
    臺北市大同區○○○路左轉彎民族西路時（原裁決書誤載違
    規地點為承德路），不先駛入內側車道，故依道路交通管理
    處罰條例第48條第1 項第4 款規定，裁處異議人罰鍰新臺幣
    （以下同）1,800 元，並依同條例第63條第1 項規定記違規
    點數1 點云云。
二、異議意旨略以：(一)伊係由重慶北路左轉民族西路，而非如原
    處分所指係由承德路左轉民族西路。(二)重慶北路左轉民族西
    路常有員警指揮駕駛人直接左轉，無庸先駛入左轉車道等語
    。
三、按道路交通管理處罰條例曾於94年12月28日修正公布，自95
    年7 月1 日起施行，修正前後道路交通管理處罰條例第48條
    第1 項第4 款及第63條第1 項第1 款，其處罰之要件及法律
    效果均無變動，尚無行政罰法第5 條所定新舊法比較之問題
    ，先予敘明。又按汽車駕駛人，在多車道左轉彎，不先駛入
    內側車道，處600 元以上1,800 元以下罰鍰，並記違規點數
    1 點，道路交通管理處罰條例第48條第1 項第4 款、第63
    條第1 項第1 款分別定有明文。
四、經查本件異議人即受處分人甲○○駕駛車號HX-9461 號自用
    一般小客車，於95年6 月15日17時55分許，在臺北市大同區
    ○○○路設有4 線車道之路段左轉彎民族西路時，不先駛入
    內側車道等情，業據異議人亦於本院訊問時供稱：伊是從重
    慶北路南下，左轉民族西路，警察說一定要在左轉專用道左
    轉，但伊好幾年來平常都是這樣轉，又重慶北路那邊有4 個
    車道，伊是走在左轉專用道旁邊的車道等語，復據證人乙○
    ○於本院調查時具結證稱：伊於95年6 月15日17時50分許，
    在臺北市○○○路與民族西路口，民族西路西往東方向執行
    交通稽查勤務時，看到異議人駕駛前揭車輛從直行車道左轉
    往民族西路往東的方向轉。重慶北路北往南總共有4 個車道
    ，依次為公車專用道、左轉車道、直行車道及右轉車道，左
    轉車道並劃設雙白實線等語屬實。異議人雖以前揭情詞置辯
    ，惟查原處分就違規地點誤載，經本院予以更正，尚不影響
    異議人違規事實之認定。另證人乙○○證稱：重慶北路與民
    族西路口，17時至19時有交通員警站在北往南的左轉車道路
    中指揮，比手勢是要求左轉車道的車子加速前進等語，足見
    路口指揮員警，並無允許異議人得使用直行車道左轉之意。
    異議人辯稱重慶北路左轉民族西路常有員警指揮駕駛人直接
    左轉云云，應係卸責之詞，不能採信。是本件異議人前揭違
    規事證明確，堪予認定。
五、按道路交通管理處罰條例第8 條第2 項規定：違反本條例之
    行為，於裁決前，應給予違規行為人陳述之機會；同條例第
    9 條第1 項另規定：本條例所定罰鍰之處罰，行為人接獲違
    反道路交通管理事件通知單後，於15日內得不經裁決，逕依
    第92條第3 項之罰鍰基準規定，向指定之處所繳納結案；不
    服舉發事實者，應於15日內，向處罰機關陳述意見；其不依
    通知所定期限前往指定處所聽候裁決，且未依規定期限繳納
    罰鍰結案或向處罰機關陳述意見者，處罰機關得逕行裁決之
    。此違規行為人自動繳納罰鍰及裁決前陳述意見之權利，須
    仰賴將舉發違反道路交通管理事件通知單送達於被舉發人，
    並在通知單上載明，而加以保障。倘若未將載明前揭權益事
    項之舉發通知單，送達於違規行為人，即逕行裁決，將影響
    違規行為人自動繳納罰款或到案陳述之權利。至送達文書之
    方式，於當事人之權利義務，關係重大，故無論民事訴訟法
    、刑事訴訟法、行政訴訟法乃至於行政程序法，均設有專門
    條文以資規定，主管機關尚不得逾越法律授權範圍，以行政
    命令自行規範文書送達方式。又按法官依據法律獨立審判，
    憲法第80條載有明文。各機關依其職掌就有關法規為釋示之
    行政命令，法官於審判案件時，固可予以引用，但仍得依據
    法律，表示適當之不同見解，並不受其拘束，業經司法院大
    法官會議釋字第137 號解釋在案。查違反道路交通管理事件
    統一裁罰基準及處理細則（以下簡稱裁處細則）係依道路交
    通管理處罰條例第92條第3 項規定訂定之授權命令；處理違
    反道路交通管理事件統一裁罰基準係依該授權命令制定；至
    處理違反道路交通管理事件，有關文書送達之程序，依行政
    程序法之規定，裁處細則第5 條已有明揭。舉發違反道路交
    通管理事件通知單，自屬於該細則所稱之文書，應適用行政
    程序法關於送達之規定。而關於送達之各種方式，行政程序
    法第1 章第11節（第67條至第90條）均定有明文，其中不論
    是行政機關之自行送達或郵務送達，抑或補充送達、留置送
    達、寄存送達或例外之公示送達等規定，除公示送達外，均
    係掌握「行政機關之文書，應使該書面達到於應受送達人之
    處，使其得以知悉該文書之內容及效果等」之原則，均無類
    似裁處細則第11條第1 項第1 款關於「拒絕簽章視為已收受
    （即送達）」等使行為人永久喪失持有通知單機會之類似規
    定（裁處細則並未要求將文書留置於受通知人隨時可以取得
    之處所）。而裁處細則第11條第1 項第1 款雖可謂係關於送
    達之技術性、細節性之規定，惟已增加授權母法即道路交通
    管理處罰條例所無之限制人民權利之規定。裁處細則上揭規
    定，顯已逾越同條例授權之範圍，與法律保留原則有違，本
    院基於上開大法官會議解釋意旨，自不受該行政命令之拘束
    而得逕予排除適用。經查原處分移送本案，卷內並未附舉發
    違反道路交通管理事件通知單之送達資料，而證人即舉發員
    警乙○○於本院訊問時證稱：異議人當時拒簽，伊有告知15
    天之內可以申訴，事後伊把罰單送去交通組等語，核與異議
    人所述其未收到罰單等語相符。足見本件舉發通知單尚未依
    行政程序法之規定合法送達異議人，而係本於裁處細則第11
    條第1 項第1 款之規定視為送達，依據前揭說明，自不能謂
    該舉發通知單已合法送達異議人。異議人於逾越到案期限後
    ，收到裁決書，是前述通知書未合法送達之瑕疵，雖經其後
    裁決書之合法送達而補正，然已不得以異議人逾越應到案期
    限而加重處罰。
六、綜上所述，本件異議人違規事實雖屬明確，惟「舉發違反道
    路交通管理事件通知單」並未於其上所載應到案日期前合法
    送達異議人，原處分機關遽以異議人逾越應到案期限30日以
    上，裁處法定最高額之罰鍰1,800 元，即有可議。異議人聲
    明異議之理由，雖非可採，惟原處分既有不當，自應由本院
    依法將原處分撤銷。另依裁處細則第2 條第1 項、第43條第
    1 項，並參酌違反道路交通管理事件統一裁罰基準表，依法
    裁處法定最低額之罰鍰600 元，並依同條例第63條第1 項規
    定記違規點數1 點。
據上論斷，應依道路交通管理處罰條例第87條第2 項，道路交通
案件處理辦法第20條前段，裁定如主文。
中　　華　　民　　國　　96　　年　　5 　　月　　22　　日
　　　　　　　　　交通法庭法　官　周群翔
以上正本證明與原本無異。
如不服本裁定應於送達後5 日內向本院提出抗告狀。
      　　　　　　　　　　書記官　劉育君
中　　華　　民　　國　　96　　年　　5 　　月　　22　　日
